臺灣臺北地方法院民事判決　　　　　　99年度重勞訴字第34號
原　　　告　呂迺平
訴訟代理人　周幸樺律師
被　　　告　道達爾潤滑油股份有限公司
法定代理人　林金輝
訴訟代理人　崔雲飛律師
　　　　　　賴建全
上列當事人間確認僱傭關係存在等事件，本院於一百年七月二十
七日言詞辯論終結，判決如下：
    主  文
原告之訴駁回。
訴訟費用由原告負擔。
    事實及理由
壹、程序方面：
    按訴狀送達後，原告不得將原訴變更或追加他訴，但擴張或
    減縮應受判決事項之聲明者，不在此限，民事訴訟法第255
    條第1 項第3 款定有明文。原告起訴時原聲明：(一)確認原告
    與被告間僱傭關係存在；(二)被告應給付原告新台幣（下同）
    262,700 元，及自民國99年2 月1 日起至清償日止，按年息
    5 ％計算之利息；(三)被告應自99年2 月1 日起至被告同意原
    告繼續於被告公司執行勞務之日止，按月於每月最後1 日給
    付原告94,900元，及自各期應給付日之翌日起至清償日止，
    按年息5 ％計算之利息。嗣於訴訟繫屬後之99年6 月28日具
    狀將前開訴之聲明第二項請求本金減縮為94,900元，核無不
    合，應予准許。
貳、實體方面：
一、原告起訴主張：
  (一)原告自81年5 月18日起任職被告公司擔任業務工作，至98年
    每月固定薪資為94,900元（含本薪83,900元及交通津貼11,0
    00元）。詎被告公司於98年12月28日委託律師發函原告，表
    示依勞動基準法（下稱「勞基法」）第12條第1 項第4 款之
    規定，於函到日起終止兩造間勞動契約。然原告任職期間並
    無被告所指違反勞動契約或工作規則情節重大之行為，且被
    告之解僱行為違反最後手段性原則；縱前開函文所述之內容
    屬實，然該等事件發生日期及被告知悉之日，均已逾勞基法
    第12條第2 項所定30日除斥期間，被告片面終止兩造間勞動
    契約不生效力，故兩造間僱傭關係仍存在。而原告亦已於99
    年1 月15日委請律師發函被告，告知其片面解僱原告之行為
    已屬違法，並表明原告繼續工作之意願，爰依民法第487 條
    之規定，及被告公司工作規則第45、46條規定，請求被告給
    付99年1 月份薪資94,900元，及自99年2 月1 日起至被告同
    意原告繼續於公司執行勞務之日止，按月於每月末日給付原
    告94,900元。
  (二)對被告抗辯所為陳述：
    原告否認於任職被告公司期間，數度違犯數項內部規則且情
    節嚴重足以構成解僱事由乙事：
  原告雖於被告公司之員工工作手冊上簽名，惟該不適行為及
    懲處內容均係被告公司片面制作，原告無權要求調整或拒絕
    簽字，該工作手冊所定規範並不合理。又原告並無因個人因
    素造成連續三年未達成業績目標及業績大幅下滑情事，被告
    公司就其所謂計算業績目標達成率之標準及其據以核算績效
    考核結果之標準不具合理性及公平性。且業績下滑並非違反
    工作規則之事由，員工工作手冊亦無被告公司員工如有業績
    下滑、未開發新客戶、績效考核不佳或是累積收到三封警告
    信之情形時，被告公司有權解僱員工之規定，則被告以原告
    業績下滑、未開發新客戶為由，對原告發出第三封警告信，
    並依勞基法第12條第1 項第4 款規定解僱原告，不生解僱之
    效力。
  被告對原告於96年3 月29日發第一次警告所述事件係發生於
    96年2 月間，當時原告基於業務推展之需，向客戶說明提高
    銷售目標之可行性以及被告公司對於不同銷售目標所提供獎
    勵內容之差異性，因該銷售目標之獎勵辦法內容非屬機密文
    件，原告在客戶強力要求下提供其參考，絕無故意外洩機密
    文件而造成客戶對被告公司產生負面觀感及對於被告公司日
    後業務政策推行困難等情事，更無違反員工工作手冊第9 條
    、第38條規定。
  原告曾一再催促客戶申請獎勵金，然客戶卻希望待96年度結
    算後再行申請而暫緩辦理，原告並無疏忽延遲通知被告公司
    發放，被告之97年12月8 日第二次警告信所述內容與事實不
    符。
  被告公司業務經理賴建全到任後，除一再將原告對外推展業
    務之銷售條件縮減，致與其他同事之銷售條件相比，原告之
    銷售條件毫無競爭力，甚至將本由原告負責之部分客戶及經
    銷商，移交給被告公司其他同事負責，原告銷售業績因此下
    滑；又原告曾成功開發擁有全台灣最大車隊之中興大業集團
    旗下之金龍公司成為被告公司之客戶，被告公司之98年12月
    28日第三次警告信中指訴內容與事實不符。
  原告並無對於客戶福士股份有限公司（下稱福士公司）反應
    之問題處理怠慢，導致福士公司於98年度訂購數量大幅下滑
    乙事。至於寶嘉聯合股份有限公司（即Peugeot ，下稱寶嘉
    公司）所需機油缺貨乙事，係因寶嘉公司臨時決定推出車輛
    降價出清方案，導致寶嘉公司所需用油量突然暴增，但客戶
    何時決定降價方案及其降價之內容，均涉及客戶營業策略之
    考量及營業秘密，非原告可事先知悉，非原告忽略客戶需求
    所致。又被告公司為滿足客戶用油需求，決定以空運方式補
    貨而增加運費支出，係被告基於其營運目的所為之決策，原
    告無權參與，且被告前為滿足由黃少綱副理負責之客戶用油
    需求，亦曾有空運機油來台之記錄，故被告將寶嘉公司缺貨
    及所生運費皆歸咎於原告，與事實不符。
  原告並無於98年12月間，因疏失而使客戶誤認被告公司拖欠
    銷售獎金、進而必須加以補償乙事；另被告於98年12月3 日
    賠償星泰公司之內部簽呈所示內容，與被告所述之銷售獎金
    無關，而係被告與經銷商間就機油展示架短少之賠償糾紛，
    因該機油展示架製作費用分攤之比例係由被告與經銷商自行
    決定，且該機油展示架寄放在新竹倉庫期間，機油展示架進
    出倉庫之管理皆由新竹倉管及被告公司台北業務助理負責，
    並非原告負責之業務，與原告無關。
  (三)被告於98年12月14日交付原告98年度工作評估表，及98年12
    月28日將第三封警告信交給原告簽收時，並無向原告表示被
    告公司認為原告有不能勝任工作，而欲依勞基法第11條第5
    款規定終止雙方間勞動契約之意思表示，被告亦未給付原告
    資遣費，自無同時依勞基法第11條第5 款及第12條第4 款規
    定行使終止權。又雇主依勞基法第11條規定終止勞動契約者
    ，應依同法第17條發給勞工資遣費，惟依同法第12條第1 項
    規定終止勞動契約者則無。僱主不得將第11條所定之事由，
    列為第12條第1 項第4 款之事由，原告於任職被告公司期間
    ，並無任何足以構成解僱或資遣之行為，被告主張原告之行
    為同時構成解僱以及資遣事由，並依據較重之解僱事由終止
    兩造間僱傭關係，顯無理由。另被告雖主張應從原告請求給
    付金額中扣除從事工業及服務業之男性平均月薪資為48,898
    元，或一般勞動產業於99年全年平均薪資44,430元、其中經
    常性薪資36,271元，卻未舉證該統計資料與本件之關連性，
    且原告迄今仍失業中，被告主張扣除無理由云云，
  (四)並聲明：確認原告與被告間僱傭關係存在；被告應給付
    原告94,900元，及自99年2 月1 日起至清償日止，按年息5
    ％計算之利息；被告應自99年2 月1 日起至被告同意原告
    繼續於被告公司執行勞務之日止，按月於每月最後一日給付
    原告94,900元，及自各期應給付日之翌日起至清償日止，按
    年息5 ％計算之利息。
二、被告則抗辯：
  (一)依被告公司所訂立、並由原告簽署同意的工作內容明細表中
    ，可知原告每年度均須負責達成一定之業績目標，依被告公
    司慣例，每年第四季均會參酌業務人員與各個經銷商簽訂的
    合約內容所訂定的採購金額以及數量，決定下年度之業績目
    標，至於業績目標之達成率，主要是以經銷商年度目標交易
    金額作為判定原告等業務人員之績效指標，非以絕對數字作
    為計算標準，與業務人員負責經銷範圍進行調整無涉；由於
    相關達成金額，均是由各業務人員親自簽訂之合約內容加以
    決定，以此金額做為考核績效之標準，並無所謂合理或公平
    之問題。而被告公司於98年12月8 日進行年度評鑑時，認原
    告有違反工作規則情節重大，同時不能勝任工作之情形，遂
    於98年12月28日發函終止兩造間勞動契約：
  原告於96年間將一份公司在內部會議中明確交待不得外洩之
    銷售目標獎勵辦法之機密文件，主動提供影本於客戶留存，
    該洩漏機密文件行為，造成客戶對於公司產生負面觀感，亦
    使公司業務及政策推行困難，已違反員工工作手冊第9 條以
    及第38條規定，被告因此於96年3 月29日對原告發出第一次
    警告信。
  原告於97年間，將原本應於96年年底前計算並發放予客戶之
    獎勵金，延遲至97年年底始通知被告發放，使得客戶質疑被
    告對於獎勵金發放制度是否確實落實，同時也使被告公司內
    部必須將一筆原本應該於96年結算入帳之帳目，放入97年度
    銷帳，造成公司內部會計事務處理困難，該行為已違反員工
    工作手冊第9 條及第18條規定，被告遂於97年12月8 日對原
    告發出第二次警告信。
  被告會因為客戶當年度與被告簽訂之年度採購數量、公司前
    一年度採購數量達成率等不同層級之客戶，而有不同數量之
    贈品，原告之銷售條件與其他業務人員並無差異。若將原告
    負責之客戶轉由他人負責之變數移除，原告自94年至98年止
    ，銷售數量下滑46.29 ％，銷售利潤下滑60.88 ％。而金龍
    車隊（前身為光華巴士）至少於94年起即為被告之固定客戶
    ，且由原告負責接洽，但中間卻有超過二年的時間，未曾向
    被告公司下任何訂單，直至98年始又向被告公司採購，原告
    作為業務人員，本有責任盡力使舊客戶回流同時開發新客戶
    ，卻長達五年期間沒有開發任何新客戶，並將被告公司舊客
    戶之維繫當作是新客戶之開發。
  於97年年底，原告經手之客戶福士公司曾數度向原告反應所
    銷售之產品有瑕疵情形，原告卻始終未將此一情況，按照被
    告公司內部嚴格之要求程序，如實報告被告公司知悉；該客
    戶爾後也因為原告處理問題之怠慢，以致於98年度訂購數量
    大幅下滑，原告顯違反員工工作手冊第9 條、第18條之規定
    。
  原告負責接洽的寶嘉公司以及星泰商行等，均曾數度向被告
    反映因原告疏失而使其出現缺貨狀況，使被告公司客戶對於
    其專業度產生嚴重懷疑，甚至被告須以昂貴之空運方式緊急
    向國外調貨，或必須負責賠償客戶損失。又車廠推行促銷方
    案通常在數月甚至是半年前便開始籌備安排，但因考量促銷
    時機而不會過早對外公布促銷訊息，然車廠內部為籌劃促銷
    活動，必定會有像是進口車輛增加、文宣品的印製、宣傳銷
    售人員的訓練等行動，經常接觸客戶之業務人員，應可輕易
    查知，原告卻將責任推卸於客戶。原告上開行為已造成被告
    公司商譽損失以及客戶信賴度之喪失，且近三年來，原告所
    處理之客戶業績嚴重下滑，原告前開行為，已違反員工工作
    手冊第9 條、第18條規定。
  於98年12月間，被告自客戶間掌握明確之消息，證明原告於
    被告公司任職期間，在與客戶接洽時，經常釋放訊息表示其
    有管道可以將相同之產品平行輸入，並得以用較低之金額販
    售於客戶，原告此行為已違反員工工作手冊第37條規定。
  被告為使公司內部事務運行順利，曾屢次要求原告必須要將
    所有內部溝通過程、或是原告與外部客戶的處理細節，除了
    以口頭報告外，仍必須以電子郵件或其他書面方式向公司進
    行報告，以利後續追蹤處理，然原告卻未遵守，主管人員要
    求原告適時回報案件進度以及客戶狀況，也常遭到原告忽略
    或是漠視，使公司內部政策推行困難，對外亦經常難以掌握
    客戶狀況而造成許多疏失，原告行為已違反構成員工工作規
    則第9 條、第18條規定。
  被告於原告上開多次違反員工工作規則之情形下，於98年12
    月28日發出第三次警告信，並於同日發律師函，同時依勞基
    法第11條第5 款、第12條第1 項第4 款規定，終止兩造間勞
    動契約，合於解僱必要性及最後手段性原則。
  (二)原告自96年起至98年12月28日被解雇日止，不但未拓展新客
    源、增加銷售業務，三年以來業績更是下滑37.99 ％，若僅
    考慮北區經銷商之歷年銷售營業額，自96年至98年下滑比例
    更高達40％至50％；相較於同時間公司其他兩名業務人員的
    業績在三年內都有15.91 ％至28.57 ％的正值成長，原告就
    其職務顯無法勝任。且原告自95年起，連續四年內部績效考
    核成績敬陪末座，其表現結果無法符合被告期待。而原告歷
    年來所犯嚴重疏失、對公司形象及利益造成危害的個人行為
    ，以及對第三人透漏被告公司機密資料等行為，除構成勞動
    基準法第12條第1 項第4 款規定事由外，亦屬怠忽所擔任之
    工作職務，致使工作不能完成，同時也違反勞工應忠誠履行
    勞務給付之義務，被告自得依勞基法第11條第5 款規定終止
    兩造間勞動契約。
  (三)原告前開行為同時構成勞基法第11條第5 款、第12條第1 項
    第4 款規定，但因勞基法第12條第1 項第4 款對被告較有利
    ，被告因此依據較重之解雇事由，終止與原告之僱傭關係。
    縱無勞基法第12條第1 項第4 款規定之適用，被告仍得依同
    法第11條第5 款規定終止兩造間勞動契約。被告向原告為解
    僱之意思表示後，原告基於自由意志下簽署第三次警告信及
    解僱之律師函，顯見其同意終止僱傭關係，原告並無繼續提
    出給付而被告受領遲延。
  (四)縱兩造間仍有勞動關係存在，因原告每月交通津貼11,000元
    並未有該需求，應予扣除；且原告若於98年12月29日後領有
    薪資、佣金或失業補助等津貼，或自行營業而受有獲益，應
    認基於解僱同一事實，且在解僱期間內獲有利益，應依民法
    第487 條之規定予扣除。如原告故意不積極尋找工作，應按
    行政院主計處99年從事工業及服務業之男性平均月薪資為48
    ,898元之標準，自其請求金額中扣除等語。
  (五)並聲明：原告之訴駁回。
三、兩造不爭執事項：
  (一)原告自81年5 月18日起任職被告公司擔任業務工作，至98年
    每月薪資為94,900元，含本薪83,900元及交通津貼11,000元
    。
  (二)被告於98年12月28日發函原告，表示依勞基法第12條第1 項
    第4 款之規定，於函到日起終止兩造間勞動契約。
  (三)被告因此於96年3 月29日對原告發出第一次警告信、於97年
    12月8 日對原告發出第二次警告信，98年12月28日再發出第
    三封警告信，同時發函終止兩造間勞動契約。
四、本件爭點：
    原告主張被告雖依勞基法第12條第1 項第4 款所為終止系爭
    勞動契約之意思表示，然被告片面制定之工作規則並不合理
    ，且主張原告違反工作規則事由已逾30日除斥期間，應不生
    終止之效力乙節，為被告所否認，抗辯原告已多次違反工作
    規則，經被告發出二次警告信，情節重大，被告自得依上開
    規定終止兩造間勞動契約。是本件所應審究者在於，原告有
    無違反勞動契約或工作規則情節重大之情形？被告依勞基法
    第12條第1 項第4 款之規定終止兩造間勞動契約，究有無理
    由？
五、按勞工違反勞動契約或工作規則情節重大者，雇主得不經預
    告終止契約，惟應自知悉其情形之日起三十日內為之，勞基
    法第12條第1 項第4 款、第2 項定有明文。而所謂「情節重
    大」，係指因該事由導致勞動關係進行受到干擾，屬不確定
    之法律概念，不得僅就雇主所訂工作規則之名目條列是否列
    為重大事項作為決定之標準，須勞工違反勞動契約或工作規
    則之具體事項，客觀上已難期待雇主採用解僱以外之懲處手
    段而繼續其僱傭關係，且雇主所為之懲戒性解僱與勞工之違
    規行為在程度上須屬相當，方符合上開勞基法規定之「情節
    重大」之要件。則勞工之違規行為態樣、初次或累次、故意
    或過失違規、對雇主及所營事業所生之危險或損失、勞雇間
    關係之緊密程度、勞工到職時間之久暫等，均為是否達到懲
    戒性解僱之衡量標準。且所稱「知悉其情形」，係指雇主知
    悉勞工違反勞動契約或工作規則之行為而言。最高法院亦著
    有96年度台上字第631 號、99年度台上字第8 號等判決見解
    ，可資參照。
六、就被告抗辯原告違反工作規則情節重大部分：
  (一)按在現代勞務關係中，因企業之規模漸趨龐大受僱人數超過
    一定比例者，僱主為提高人事行政管理之效率，節省成本有
    效從事市場競爭，就工作場所、內容、方式等應注意事項，
    及受僱人之差勤、退休、撫恤及資遣等各種工作條件，通常
    訂有共通適用之規範，俾受僱人一體遵循，此規範即工作規
    則。勞工與雇主間之勞動條件依工作規則之內容而定，有拘
    束勞工與雇主雙方之效力，而成為僱傭契約內容之一部。
  (二)經查，被告公司於97年5 月間所制定之「員工工作手冊」已
    明確規範「不適行為」之態樣，及各該「不適行為」初犯、
    再犯、三犯之懲戒內容，而原告亦已於該工作手冊上簽名（
    本院卷(一)第45頁），顯見該工作手冊之內容，亦構成兩造間
    僱傭契約內容之一部。原告主張該工作手冊內容對其不生拘
    束力，並非可採。其次，上開工作手冊所規範之「不適行為
    」，包括第9 點「個人行為對公司形象、利益有危害者」、
    第18點「工作時的嚴重疏忽」、第19點「個人故意或疏忽之
    行為造成公司與顧客損失」、第37點「進行與公司利益相衝
    突的私人工作或商業行為」及第38點「對第三人透露公司機
    密機料」等，此觀之該工作手冊所載可知（本院卷(一)第45至
    46 頁 ）。
  (三)次查，原告前於96年3 月29日經被告公司發出第一次警告信
    ：「由於你在2007年2 月份所犯的失誤，致使業務政策推行
    困難，甚而對公司營運及獲利造成極為嚴重的影響，僅以此
    封信函，再次提醒你於政策執行時應負之保密責任，並應確
    實遵守內部會議公告之決議事項。任何公司內部認定為機密
    的文件，非經許可嚴格禁止向公司以外的任何人進行轉述、
    傳送或供其閱覽，公司已為你備妥合約便利你與客戶訂定業
    績目標，但你在此次商談過程中，將一份內部會議中主管明
    確交代的機密文件提供給你的客戶留存，使得這份文件外流
    ，造成客戶抱怨與業務政策推行的阻礙，此一舉動不容許再
    次發生。我們仍仰賴你在銷售另與之貢獻與努力，希望你能
    謹慎地執行你的職務並遵守公司規定」等語，此有該警告信
    附卷可參（本院卷(一)第122 頁）。上開警告信經原告於當日
    簽收無誤，亦有該信函所載簽名可佐。雖原告主張其提供予
    客戶之文件為被告公司之銷售目標獎勵辦法，並非機密文件
    ，且係應客戶要求之舉云云。然原告明知主管已將該銷售目
    標獎勵辦法列為機密文件，身為業務人員，本應以推動執行
    被告公司業務政策為最大目標，如有採取將被告公司內部機
    密文件提供客戶，以求取信客戶並說服客戶提高採購預算之
    必要，自應向其主管報備確認該舉措不致影響其他客戶之採
    購，並評估該舉動是否確實可達說服單一客戶之目的，然原
    告顯在未經被告公司許可之情形下，將該銷售目標獎勵辦法
    洩漏於客戶，客觀上顯已對於被告公司之整體銷售利益有所
    危害，而有違反工作規則情事。
  (四)再者，被告公司復於97年12月8 日發出第二次警告信：「你
    客戶群裡的OEM 廠商對公司營運非常重要，與OEM 客戶的錯
    誤做法，會對公司產生消極副作用，同時也會影響公司在台
    灣的業務。DAIHATSU的獎勵金本應在2007年底前支付，但這
    一年多來你卻完全沒有注意到尚未支付，針對此事：有相當
    疏忽，尤其是此同一議題已經在2007年3 月為了2006年獎勵
    金與你討論過；可視為扭曲客戶的業務貢獻，而你卻在工資
    獎勵上得到利益；最重要的是這個錯誤的原因，讓客戶懷疑
    已簽署合約之公平性。繼第一封警告信2007年3 月29日之後
    ，我們堅持發出第二次警告信，希望你能夠嚴格遵守規則繼
    續為顧客服務，並遵照道達爾的標準與政策。請呂迺平先生
    （即原告）繼續在產品銷售努力，並確保你的行為符合道達
    爾規範」等語，此有該警告信附卷可參（本院卷(一)第123 頁
    ）。上開警告信亦經原告於同日簽收無誤，亦有該信函所載
    簽名可佐。就此，原告雖主張其曾一再催促客戶提出申請，
    但客戶希望於96年結算後再行申請，故其並無疏忽云云。然
    原告明知被告公司與OEM 客戶間有業績獎勵金之約定，本應
    忠誠促使該約定之履行，即便原告所述係應客戶要求始暫緩
    辦理乙節屬實，然原告係代表被告公司與客戶間聯繫業務之
    重要窗口，客戶提出暫緩辦理結算獎勵金之要求，原告顯未
    忠實向被告公司反映，並確認被告公司同意該結算方式，況
    且，少數客戶暫緩結算業績之結果，將導致被告公司評估各
    客戶業績貢獻之數據錯誤，亦可能影響翌年銷售政策之制定
    ，原告顯然未曾考慮被告公司之整體利益而擅自同意客戶之
    要求，顯已對被告公司之形象與銷售利益有所危害。
  (五)況被告於98年12月28日所發予原告之第三封警告信，復提及
    原告於98年之表現不佳，所經手之客戶已對被告公司喪失信
    賴，並影響後續訂購意願等情（本院卷(一)第49頁）。而被告
    所抗辯原告違反工作規則之具體情狀，包括客戶福士有限公
    司（下稱「福士公司」）於97年底數度向原告反映產品瑕疵
    問題，但原告未回報被告公司，而致福士有限公司於98年度
    訂購數量大幅下降；而寶嘉聯合國際股份有限公司（下稱「
    寶嘉公司」）亦曾數度向被告反映因原告疏失而發生缺貨，
    致被告公司間緊急空運調貨因應等情，亦舉電子郵件2 件及
    空運收費通知單等為證（本院卷(一)第51至52頁、第55至56頁
    、第57頁）。雖原告舉證人即福士公司業務主管黃新登及寶
    嘉公司協理方清讚為證，然證人黃新登於本院具結證稱：「
    97年9 月前我擔任福士公司的行銷採購人員，原告是被告公
    司的聯繫窗口。．．．據我所知，98年被告公司對我們公司
    的銷售價格有大幅上漲，洽談銷售價格正常是透過原告，基
    本上價格有問題是透過原告反映，印象中當時價格有問題，
    有請被告公司銷售總監賴經理來福士公司談，但價格還是沒
    有下降．．．銷售價格提高與原告的溝通沒有關係，那時是
    因為油價上漲。．．．我們發現機油破損的情況，第一時間
    是向原告反映，後來賴經理有出面處理，但處理到最後有拖
    延到，中間到底哪裡出問題，我不知道。機油破損的狀況，
    從福士公司與被告公司開始交易就陸續有發生，我們有跟原
    告反映，被告公司也有派人到我們公司處理，也有改良瓶身
    設計．．．通常都是第一時間通知原告，不久就會來處理，
    後來因為持續發生，我們抱怨比較嚴重，被告公司說要改瓶
    身，我們公司無法接受，談到賠償的問題，被告公司才由賴
    經理出面跟原告一起處理」等語（本院卷(三)第62至63頁）；
    而證人方清讚則於本院具結證稱：「原告當時是被告公司的
    業務副理，是我們與被告公司往來的窗口，．．．在我任職
    寶嘉公司前，與被告公司合作有超過十年的時間，印象中只
    有一次缺貨，但現任總經理任內就經常缺貨，缺貨是公司營
    業技巧的問題，我認為是被告公司庫存不足。．．．我們公
    司如有促銷活動，通常在一年前就有計畫，．．．從被證6
    的電子郵件可已呈現我們詢問原告為何沒有下訂單的問題」
    等語（本院卷(三)第96頁）。原告身為被告公司面對客戶端之
    銷售窗口，自當注意福士公司、寶嘉公司所反映之問題，並
    與客戶保持溝通管道暢通。然無論係福士公司發現機油產品
    瑕疵，或寶嘉公司出現缺貨問題，由證人黃新登、方清讚上
    開所述，均非單一事件，而均已持續相當期間，且證人黃新
    登、方清讚均表示已在問題發生後第一時間告知原告。原告
    得悉該等客戶端所發生之問題後，顯未積極回報被告公司處
    理，或評估問題之嚴重性而採取適當之因應策略。是被告抗
    辯原告未妥適處理福士公司、寶嘉公司等客戶問題，顯有因
    其疏忽而造成公司與客戶損失。
  (六)基上，原告累次違反工作規則，已如上述，而其中距離被告
    公司於98年12月28日終止兩造間勞動契約最近之寶嘉公司事
    件，被告公司緊急以空運補救缺貨問題，係發生於98年10月
    20日。原告雖又主張，被告終止兩造間勞動契約已逾30日除
    斥期間，然按勞基法第12條第2 項所謂「知悉其情形」，係
    指雇主經過相當調查知悉勞工有違反勞動契約或工作規則，
    且已確定其違反之情節重大，而非以雇主可得知悉受雇員工
    有違反工作規則行為之時點為認定，否則無異迫使公司須於
    事實真相無清楚知悉之情形下，貿然予以解僱，殊非保障勞
    工之道及勞資關係和諧之法。查被告公司係於98年12月8 日
    針對原告該年度之整體工作表現進行評估，此有評估表1 紙
    附卷可參（本院卷(一)第75至79頁）。依該評估表所載，認原
    告之工作表現有很大的改善空間，且必須加強與客戶間之溝
    通。而證人即被告公司業務總監賴建全亦於本院證稱：「第
    二次警告信是在97年12月8 日發出，至第三封警告信前，公
    司還是給原告改善的機會，但原告還是沒有達到工作要求，
    而是否有改善，要看每年度業務考核的結果，業務考核大概
    都是在每年11、12月間」等語（本院卷(一)第239頁背面 ）。
    足見被告公司係於98年12月8 日做成年度工作表現評估後，
    始確定原告累次違反工作規則，情節確屬重大，至被告公司
    於98年12月28日終止兩造間勞動契約，並未逾30日除斥期間
    甚明。故原告此節主張，亦不足採。被告抗辯其依勞基法第
    12條第1 項第4 款之規定，即原告違反工作規則情節重大，
    終止兩造間勞動契約，為有理由。
七、綜上所述，既被告以原告違反工作規則情節重大，而依勞基
    法第12條第1 項第4 款之規定終止兩造間勞動契約於法有據
    ，自已生終止兩造間勞動契約之效力甚明。從而，原告訴請
    確認兩造間僱傭關係存在，即非有理由，應予駁回。至原告
    再本於已然終止之僱傭關係，請求被告給付99年1 月於起訴
    前已屆清償期之薪資94,900元及利息，暨請求被告自99年2
    月1 日起至復職之日止，按月給付薪資94,900元及各期利息
    ，即非有據，不應准許。
八、至被告備位抗辯原告亦有不能勝任工作情事部分，及兩造其
    餘攻擊或防禦方法及未經援用或調查之證據，經本院斟酌後
    ，認不足以影響本判決之結果，自無予以贅述之必要，附此
    敘明。
九、據上論結，原告之訴為無理由，依民事訴訟法第78條，判決
    如主文。
中    華    民    國  100     年    8     月    25    日
                    勞工法庭    法  官  汪怡君
以上正本係照原本作成。
如對本判決上訴，須於判決送達後20日內向本院提出上訴狀。如
委任律師提起上訴者，應一併繳納上訴審裁判費。
中    華    民    國   100    年    8     月    26    日
                                書記官  楊勝欽